【裁判字號】    89,上訴,3746
【裁判日期】    891227
【裁判案由】    偽造文書等
【裁判全文】
臺灣高等法院刑事判決                          八十九年度上訴字第三七四六號
    上  訴  人  臺灣桃園地方法院檢察署檢察官
    被      告  丙○○
右上訴人因偽造文書等案件，不服臺灣桃園地方法院八十九年度訴字第八五九號，中
華民國八十九年八月十七日第一審判決（起訴案號：臺灣桃園地方法院檢察署八十九
年度偵字第六一九九號，併辦案號：台灣桃園地方法院檢察署八十九年度偵字第一０
九七八號）提起上訴，本院判決如左：
    主  文
原判決撤銷。
丙○○連續行使偽造私文書，足以生損害於他人，處有期徒刑壹年。
９９﹨１０遠傳通路專用行動電話申請書（民國八十八年十月二十一日）原本及傳真
之客戶親簽欄內偽造之「甲○○」簽名各壹個及如附表編號一至三十六所示台灣大哥
大、東信電訊股份有限公司通路專用行動電話申請書原本及同意書之客戶親簽欄內偽
造之「林德祿」、「莊偉源」、「陳新」、「李承明」、「吳仁安」、「葛志豪」、
「謝芳怡」、「李政隆」、「甲○○」、「利鈗順」、「莊天成」、「何盈諺」、「
簡靖琴」、「陳麗杏」等人簽名各壹個均沒收。
        事  實
一、丙○○於民國（下同）八十八年十一月二十五日因侵占案件經本院中壢簡易法庭
    判處罰金五千元，八十九年二月十日確定，八十九年四月二十日執行完畢，未構
    成累犯。丙○○於八十八年十月十九日下午在桃園縣中壢市ＳＯＧＯ百貨公司附
    近某大樓電梯內見地上有某不詳之人所遺落之甲○○身分證影本一紙，因欲冒他
    人名義申請行動電話門號撥打色情電話而免付費，竟起意意圖為自己不法之所有
    ，拾起該身分證影本據為己有而侵占之，並基於概括之犯意，於第三天（八十八
    年十月二十一日）下午三、四時許持該紙拾得之甲○○身分證影本一紙前往苗栗
    縣竹南鎮○○路一六○號聯強電信聯盟－西美通信有限公司，以甲○○代理人名
    義代理甲○○申請９９﹨１０遠傳通路專用行動電話門號：000000000
    0號，而於申請書上「客戶親簽」欄內偽簽「甲○○」之署名，以表示係受甲○
    ○授權同意申請上開行動電話門號意思之證明，偽造甲○○申請0000000
    000號門號使用之申請書，並持之交付予西美通信有限公司之陳姓銷售人員，
    再由不知情之西美通信有限公司陳姓銷售人員將該偽造之申請書傳真至遠傳公司
    ，而行使該偽造私文書，足以生損害於甲○○本人及西美通信有限公司、遠傳公
    司對門號所有者管理之正確性，遠傳公司則於翌日（八十八年十月二十二日）使
    上開門號開通使用，而丙○○於申請0000000000號行動電話門號後，
    即基於意圖為自己不法利益之概括犯意，自該門號開通之日起至同年月二十七日
    停話止，在桃園縣等處，連續據以自行使用撥打色情電話或借予不知情之兄鄭武
    君撥打，而得免除支付通訊費用新臺幣（下同）六萬零七十五元，嗣於八十八年
    十月二十七日遠傳公司發現上開門號發話異常且申請書資料不實將該門號停話並
    報警處理因而循線查獲丙○○涉案。丙○○另於同年八月間，在桃園縣中壢市某
    地，明知胡清雲（未據起訴）所交付之林德祿、莊偉源、陳新、李承明、吳仁安
    、葛志豪、謝芳怡、李政隆、利鈗順、莊天成、何盈諺、簡靖琴、陳麗杏等人之
    身分證影本係來路不明之贓物，竟仍加以收受，並以同一手法，於附表所示時間
    ，持林德祿、莊偉源、陳新、李承明、吳仁安、葛志豪、謝芳怡、李政隆、利鈗
    順、莊天成、何盈諺、簡靖琴、陳麗杏等人之身分證影本連同甲○○之身分證影
    本，以代理人之名義，前去台北市○○○路○段七十九號亞太通信社、桃園縣蘆
    竹鄉○○村○○路四０一號萬全國際有限公司、台北市○○街六五號二樓台富電
    話器材有限公司、桃園縣中壢市○○○路○段二一七號通訊之家、同市○○路二
    六號百亨通訊有限公司、桃園縣桃園市○○路四六八號飛將資訊科技有限公司、
    同市○○路六十之二五號典新科技有限公司及同市○○路十號八樓之一典新科技
    股份有限公司、同縣中壢市○○里○○路三二號機寶寶通訊行、同市○○路十一
    號飛旭通信實業有限公司、同縣桃園市○○路四八六號國在通信器材行、同縣楊
    梅鎮○○路一五九號育安通訊工程行、同縣中壢市○○路二一九號大融通信有限
    公司、同市○○路○段二五號神呼通信行、同縣楊梅鎮○○路一二五號全虹企業
    有限公司、同鎮○○路二二號浩高企業有限公司、台北市○○街六五號二樓台富
    電話器材有限公司桃園縣中壢市○○○路○段一０三號中天通信企業社、同縣楊
    梅鎮藍天電話企業社、同縣八德市○○路○段八八一號百亨通訊有限公司、同縣
    楊梅鎮台灣電店股份有限公司楊梅永美特約服務中心、同縣中壢市喬美通信中壢
    一店、同市○○○路○段五一０號領行家科技通信行、同市○○○路領行家科技
    通信公司、同縣桃園市○○路十號八樓之一宙新科技股份有限公司、同市○○路
    三五０號多倫多實業有限公司、同縣龍潭鄉○○路二九號威久通信有限公司、台
    北縣三重市○○路○段六０三巷十四號十樓之十一全虹通信企業股份有限公司等
    地，因冒該些人之名義向該些不知情之商家，申請行動電話門號用以撥打色情電
    話而免付費，以該些人代理人名義代理申請台灣大哥大、東信電訊股份有限公司
    通路專用行動電話門號，而於申請書、同意書上「客戶親簽」欄內偽簽渠等之署
    名，以表示係受渠等授權同意申請上開行動電話門號意思之證明，偽造渠等申請
    無線電話即行動電話門號使用之申請書，並持之交付予上揭不知情之通信行（公
    司）之銷售人員，再由不知情之通信行（公司）銷售人員將該偽造之申請書傳真
    至台灣大哥大、東信電訊股份有限公司，而行使該偽造私文書，足以生損害於渠
    等、各該通信行（公司）及台灣大哥大、東信電訊股份有限公司對門號所有者管
    理之正確性，而丙○○於申請行動電話門號後，即基於意圖為自己不法利益之概
    括犯意，自該門號開通之日起至停話止，在桃園縣等處，連續據以自行使用撥打
    色情電話或借予不知情之兄鄭武君撥打，而得免除支付通訊費用二百零六萬五千
    零十八元（詳如附表所示），嗣經台灣大哥大、東信電訊股份有限公司發現上開
    門號發話異常且申請書資料不實將該門號停話並報警處理因而循線查獲丙○○。
二、案經臺北縣警察局海山分局報請臺灣板橋地方法院檢察署檢察官呈請臺灣高等法
    院檢察署檢察長令轉臺灣桃園地方法院檢察署檢察官偵查起訴及台北市政府警察
    局移請台灣桃園地方法院檢察署檢察官移請本院併辦。
        理  由
一、右揭事實已據被告丙○○於警訊、偵查及本院審理時供承不諱，且據被害人甲○
    ○、林德祿、莊偉源、陳新、李承明、吳仁安、葛志豪、謝芳怡、李政隆、利鈗
    順、莊天成、何盈諺、簡靖琴、陳麗杏等人、證人乙○○於警訊時證述甚詳，並
    有遠傳９９﹨１００遠傳通路專用行動電話申請書影本一紙及00000000
    00號行動電話費用明細（八十八年十月二十二日至同年月二十七日）一份及台
    灣大哥大、東信電訊股份有限公司之通路專用行動電話申請書、同意書影本、行
    動電話費用明細等資料附卷可稽，經核對卷附之台灣大哥大、東信電訊股份有限
    公司之通路專用行動電話申請書、同意書影本上甲○○、林德祿、莊偉源、陳新
    、李承明、吳仁安、葛志豪、謝芳怡、李政隆、利鈗順、莊天成、何盈諺、簡靖
    琴、陳麗杏等人之簽名筆跡核與被告於遠傳９９﹨１００遠傳通路專用行動電話
    申請書影本之簽名筆跡相同，此並為被告於本院審理時自承在卷。故本件事證明
    確，被告犯行洵堪認定。
二、被告持拾獲之甲○○身分證影本，冒甲○○名義代理申請遠傳９９﹨１００遠傳
    通路專用行動電話門號0000000000號而偽造申請書持交付予西美通信
    有限公司，再由西美通信有限公司將該偽造之申請書傳真至遠傳公司而行使之，
    並於該行動話門號開通後使用撥打，核其所為，係犯刑法第三百三十七條之侵占
    遺失物罪、第二百十六條、第二百十條之行使偽造私文書罪及同法第三百三十九
    條第二項詐欺得利罪。另明知胡清雲所交付之林德祿、莊偉源、陳新、李承明、
    吳仁安、葛志豪、謝芳怡、李政隆、利鈗順、莊天成、何盈諺、簡靖琴、陳麗杏
    等人之身分證影本係來路不明之贓物，竟仍加以收受，並以同一手法，於附表所
    示時間，向不知情之電信行（公司）申請其他行動電話門號，並於該行動電話門
    號開通後使用撥打，核其所為，係犯刑法第三百四十九條第一項之收受贓物罪、
    第二百十六條、第二百十條之行使偽造私文書罪及同法第三百三十九條第二項詐
    欺得利罪。被告偽造署押之行為，係偽造私文書之階段行為；被告偽造私文書後
    持以行使，偽造之低度行為亦為行使之高度行為所吸收，均不另論罪。被告先後
    多次冒名申請行動電話、使用行動電話詐取免付通話費用之不法利益之犯行，時
    間緊接，犯罪構成要件相同，顯均係基於概括犯意反覆為之，皆為連續犯，分別
    應以一罪，並加重其刑。被告所犯上開詐欺得利、行使偽造私文書罪分別予所犯
    侵占遺失物或收受贓物罪間，分別有方法結果之牽連關係，為牽連犯，應論以較
    重之行使偽造私文書罪處斷。
三、關於被告如附表所示部分之犯行，雖未經檢察官起訴在案，但查因與已起訴部分
    ，分別具有裁判上一罪之連續關係（行使偽造私文書罪、詐欺得利罪部分）或牽
    連關係（收受贓物部分），為起訴效力所及，且經檢察官移請併辦，本院自得加
    以審理。
四、原審對於被告予以論罪科刑，固非無見。但查原審對於被告所另犯之如附表所示
    之部分（行使偽造私文書罪、詐欺得利罪、收受贓物罪）未及併辦，即有未洽，
    自應由本院加以撤銷改判。爰審酌被告曾有犯罪前科（不成立累犯），年富力強
    ，竟不事正途，以本案之不正手法，牟取不當利益，犯罪情節不輕，迄未予被害
    人和解及犯罪後坦承不諱之態度等一切情狀，量處如主文所示之刑，以資懲儆。
    至被告於八十八年十月二十一日在９９﹨１０遠傳通路專用行動電話申請書原本
    及傳真之客戶親簽欄內偽造「甲○○」簽名各一個，及如附表編號一至三十六所
    示台灣大哥大、東信電訊股份有限公司通路專用行動電話申請書原本及同意書之
    客戶親簽欄內偽造之「林德祿」、「莊偉源」、「陳新」、「李承明」、「吳仁
    安」、「葛志豪」、「謝芳怡」、「李政隆」、「甲○○」、「利鈗順」、「莊
    天成」、「何盈諺」、「簡靖琴」、「陳麗杏」等人簽名各壹個，均應依刑法第
    二百十九條之規定宣告沒收。
五、據上論斷，應依刑事訴訟法第三百六十九條第一項前段、第三百六十四條、第二
    百九十九條第一項前段，刑法第五十六條、第三百三十七條、第三百四十九條第
    一項、第二百十六條、第二百十條、第三百三十九條第二項、第五十五條、第二
    百十九條，罰金罰鍰提高標準條例第一條前段，判決如主文。
本案經檢察官林占青到庭執行職務。
中      華      民  國      八十九    年    十二    月    二十六    日
                              臺灣高等法院刑事第九庭
                                  審判長法  官  李  文  成
                                        法  官  何  菁  莪
                                        法  官  周  盈  文
右正本證明與原本無異。
如不服本判決應於收受送達後十日內向本院提出上訴書狀，其未敘述上訴之理由者並
得於提起上訴後十日內向本院補提理由書（均須按他造當事人之人數附繕本）。
                                        書記官  余  姿  慧
中    華    民    國    八十九    年      十二      月      二十七      日
附錄：本案論罪科刑法條全文
刑法第二百十條
偽造、變造私文書，足以生損害於公眾或他人者，處五年以下有期徒刑。
刑法第二百十六條
行使第二百十條至第二百十五條之文書者，依偽造、變造文書或登載不實事項或使登
載不實事項之規定處斷。


司法院資訊處製作；財團法人民間司法改革基金會備份。
